臺灣高等法院交通事件裁定　　　　　100 年度交抗字第1587號
抗　告　人　張廣和
上列抗告人因違反道路交通管理處罰條例案件，不服臺灣新竹地
方法院中華民國100 年11月18日所為裁定（100 年度交聲他字第
28號），提起抗告，本院裁定如下：
    主  文
抗告駁回。
    理  由
一、原裁定意旨略以：按受處分人不服道路交通管理處罰條例第
    8 條所定主管機關所為之處罰者，依同條例第87條第1 項規
    定，得於接到裁決書之翌日起20日內，向管轄地方法院聲明
    異議。又違反道路交通管理處罰條例經公路主管機關或警察
    機關處罰後為聲明異議之案件，始為道路交通事件處理辦法
    第2 條所稱之交通案件。故受處分人不服道路交通管理處罰
    條例第8 條主管機關所為之處罰，固得提出聲明異議，惟須
    於接到裁決書後使得向法院為之，未經主管機關裁決予以處
    罰之案件，即非道路交通事件處理辦法所稱之交通案件，對
    其逕予聲明異議，難認其異議合於法律上之程式。查抗告人
    即異議人張廣和因違反道路交通管理處罰條例事件，未待主
    管機關裁決處罰，逕於100 年11月16日提出異議之聲明，且
    自承尚未收到裁決書等情，有卷附之舉發違反道路交通管理
    事件通知單及原審公務電話記錄可查，揆諸前揭說明，異議
    人對於尚未經裁決之違反道路交通管理處罰條例事件聲明異
    議，非道路交通事件處理辦法所稱之交通案件，其異議不合
    法律上之程式，應予駁回等語。
二、抗告意旨略以：按違反道路交通管理事件統一裁罰基準表及
    處理細則第41條第4 項規定，行為人到案陳述不服者，應使
    用違反道路交通管理事件裁決書裁決之。抗告人已依法向原
    機關即新竹縣政府警察局橫山分局陳述不服，且表明要開立
    裁決書，原機關卻未依上開規定開立裁決書，而以書函代替
    ，抗告人僅得以此代替裁決書之書函為聲明異議之提起，並
    非原裁定所言係以「違反道路交通管理事件通知單」為異議
    之標的逕向原裁定法院為之。爰依法提起抗告，請求撤銷原
    裁定，並請求命原機關橫山分局補正開立裁決書，以保障抗
    告人權益云云。
三、按道路交通管理處罰條例所定罰鍰之處罰，受處分人接獲違
    反道路交通管理事件通知單後，不服舉發事實者，應於15日
    內，向處罰機關陳述意見或到達指定處所聽候裁決；又違反
    道路交通管理處罰條例之受處分人，不服該條例第8 條主管
    機關所為之處罰，得於「接到裁決書之翌日起20日內」，向
    管轄地方法院聲明異議，道路交通管理處罰條例第9 條第1
    項、第87條第1 項分別定有明文；再以法院認聲明異議不合
    法律上之程式，且無從補正者，應以裁定駁回之，道路交通
    事件處理辦法第17條前段亦有明文。是違反道路交通管理處
    罰條例之受處分人得依前述規定聲明異議之對象，係主管機
    關之「裁決」，即行政機關所為具有行政罰性質之行政處分
    ，而非違規舉發通知。從而，行為人接獲道路交通管理處罰
    條例所定罰鍰處罰之通知，如有不服，應先向處罰機關陳述
    意見或依通知所定期限前往指定處所聽候裁決；其收受裁決
    書後仍不服該裁決者，始得向管轄之地方法院聲明異議。如
    於交通主管機關裁決前，即先向管轄之地方法院聲明異議，
    因法定得異議之對象尚未存在，該異議自不合法律上之程式
    ，且無從補正。
四、經查：
  (一)依道路交通管理處罰條例第87條第1 項規定，受處分人不服
    第8 條主管機關所為之處罰，得於接到裁決書之翌日起20日
    內，向管轄地方法院聲明異議。亦即道路交通管理處罰條例
    第8 條所定主管機關處罰之受處分人，不服該主管機關之裁
    罰者，必須於「接到裁決書」之翌日起20日內，向管轄地方
    法院聲明異議，始為合法。查本件抗告人張廣和（下稱抗告
    人）因在道路上堆積、置放、設置或拋擲足以妨害交通之物
    ，經原舉發機關新竹縣政府警察局橫山分局橫村派出所（下
    稱原舉發機關）以抗告人有違反道路交通管理處罰條例第82
    條第1 項第1 款規定之行為而掣單舉發，嗣抗告人於應到案
    日前陳述意見，並經新竹縣政府警察局橫山分局函覆其申訴
    結果乙節，有卷附之抗告人陳述書、新竹縣政府警察局竹縣
    警交字第E00000000 號舉發違反道路交通管理事件通知單及
    新竹縣政府警察局橫山分局100 年11月1 日竹縣橫警交字第
    1008002167號書函可查（見原審卷第5 至7 頁）。抗告人不
    服，於100 年11月16日執上開書函向原審法院聲明異議，惟
    該書函僅係回覆抗告人以原舉發機關所為之告發係依法為之
    ，並未對抗告人前揭違反道路交通管理處罰條例事件為裁決
    及處罰，非行政機關所為具有行政罰性質行政處分，尚難與
    處罰機關之「裁決書」等同視之。揆諸上開說明，抗告人接
    獲道路交通管理處罰條例所定罰鍰處罰之通知，如有不服，
    應先向處罰機關陳述意見或依通知所定期限前往指定處所聽
    候裁決；其收受裁決書後仍不服該裁決者，始得向管轄之地
    方法院聲明異議。故抗告意旨稱其係以該書函代替裁決書為
    聲明異議，並非適法之異議對象。
  (二)次查本件交通違規事件之主管機關於原審100年11月18日裁
    定駁回異議前，尚未裁決；抗告人亦自承至100年12月1日仍
    未收到裁決書等情，有原審公務電話紀錄表在卷可稽（見原
    審卷第11頁、第11-1頁、本院卷第10頁）。是抗告人以未經
    主管機關裁決之違反道路交通管理處罰條例事件向原審法院
    聲明異議，屬裁決前之異議，顯然不合法律上程式。且本件
    法定得異議之對象尚未存在，屬無從補正，抗告意旨請求本
    院撤銷原裁定，命橫山分局補正裁決書，於法尚屬無據。原
    裁定以其異議不合法律上之程式，而予駁回，經核尚無違誤
    。抗告意旨徒執前詞，指摘原裁定不當，為無理由，應予駁
    回。
據上論斷，應依道路交通管理處罰條例第89條、道路交通事件處
理辦法第25條及刑事訴訟法第412 條，裁定如主文。
中    華    民    國    100    年    12    月  19    日
                  刑事第二庭   審判長法  官  洪光燦
                                     法  官  宋松璟
                                     法  官  蘇素娥
以上正本證明與原本無異。
不得再抗告。
                                     書記官  戴伯勳
中    華    民    國   100    年    12    月    23    日